臺灣高雄地方法院民事判決　　　　　　　99年度訴字第1963號
原　　　告　台灣金聯資產管理股份有限公司
法定代理人　沈臨龍
訴訟代理人　蘇其昌
　　　　　　郭佳珍
被　　　告　謝侯阿里
　　　　　　謝榮華
　　　　　　謝榮貴
　　　　　　謝明昆
　　　　　　謝彩紅
　　　　　　謝彩芳
上　六　人
訴訟代理人　康清敬律師
上列當事人間請求清償借款事件，本院於民國100 年2 月24日言
詞辯論終結，判決如下：
    主  文
被告應連帶給付原告如附表一所示金額、利息及違約金。
訴訟費用由被告連帶負擔。
本判決於原告以新臺幣貳拾陸萬貳仟元為被告供擔保後，得假執
行。但被告如以新台幣柒拾捌萬陸仟元為原告供擔保後，得免為
假執行。
    事實及理由
一、按「訴狀送達後，原告不得將原訴變更或追加。但擴張或減
    縮應受判決事項之聲明者，不在此限。」民事訴訟法第255
    條第1 項第3 款定有明文。本件原告起訴時，就借款新台幣
    （下同）785,694 元之利率係請求以週年利率10.55 ％計算
    ，違約金自民國95年12月14日起至清償日止，按週年利率20
    ％計算。嗣於99年2 月24日言詞辯論期日，將利率減縮為以
    週年利率10.105％計算，違約金則減縮為逾期在6 個月以內
    者，按上開利率10% ，逾期超過6 個月部分，按上開利率20
    ％計算。查原告減縮訴之聲明，合於法律規定，應予准許，
    併此敘明。
二、原告主張：訴外人即被告之被繼承人謝振玉邀同訴外人卓靜
    如為連帶保證人向訴外人台灣省合作金庫（現改制為合作金
    庫銀行股份有限公司，下稱合庫）借款，約定借款金額、期
    間、利息及違約金計算方式均如附表二所示（下稱合庫借款
    ）。詎謝振玉及卓靜如自88年9 月30日起即未依約清償，合
    庫借款視為到期。謝振玉於84年7 月4 日死亡後，被告為謝
    振玉之法定繼承人，未於期限內聲明拋棄繼承或限定繼承。
    嗣原告於95年12月14日自合庫受讓合庫借款之其中本金785,
    694 元及利息與違約金（下稱系爭借款）之債權後，已通知
    被告。爰依消費借貸、繼承及債權讓與之法律關係，提起本
    訴等情，並聲明：(一)如主文第1 項所示。(二)願供擔保，請准
    宣告假執行。
三、被告則以：合庫借款之清償請求權應自謝振玉死亡時起算時
    效，系爭借款之請求權已罹於時效等語，資為抗辯。並聲明
    ：(一)原告之訴駁回。(二)如受不利之判決，願供擔保請准宣告
    免為假執行。
四、兩造不爭執事項：
  (一)被告謝侯阿里、謝榮華、謝榮貴、謝明昆、謝彩紅、謝彩芳
    分別為謝振玉之配偶及子女，謝振玉於84年7 月4 日死亡後
    ，被告為謝振玉之法定繼承人，均未於期限內聲明拋棄繼承
    或限定繼承。
  (二)謝振玉邀同卓靜如為連帶保證人向合庫借款，約定借款金額
    、期間、利息及違約金計算方式均如附表二所示。
  (三)合庫借款自88年9 月30日起未如期繳款。
  (四)原告於95年12月14日自合庫受讓系爭借款債權後，於99年11
    月11日起訴，並以起訴狀繕本送達為債權讓與之通知，謝榮
    華、謝彩紅及謝彩芳分別於99年12月6 、7 日收受通知，謝
    侯阿里、謝榮貴、謝明昆則均於100 年1 月5 日收受通知。
  (五)合庫自88年9 月7 日起至89年3 月28日止之放款利率為7.60
    5 ％，合庫借款於88年9 月30日之利率為10.105％。
五、爭執事項：系爭借款之請求權是否已罹於時效？茲析述本院
    得心證之理由如下：
  (一)按稱消費借貸者，謂當事人一方移轉金錢或其他代替物之所
    有權於他方，而約定他方以種類、品質、數量相同之物返還
    之契約；借用人應於約定期限內，返還與借用物種類、品質
    、數量相同之物；遲延之債務，以支付金錢為標的者，債權
    人得請求依法定利率計算之遲延利息。但約定利率較高者，
    仍從其約定利率；當事人得約定債務人於債務不履行時，應
    支付違約金，民法第474 條第1 項、第478 條前段、第233
    條第1 項及第250 條第1 項分別定有明文。次按債權之讓與
    ，非經讓與人或受讓人通知債務人，對於債務人不生效力，
    亦為同法第297 條第1 項前段所明定。再按繼承人自繼承開
    始時，除本法另有規定外，承受被繼承人財產上之一切權利
    、義務；繼承人對於被繼承人之債務，負連帶責任，98年6
    月10日修正公布前民法第1148條前段、第1153條第1 項分別
    定有明文。
  (二)被告主張系爭借款之清償請求權自謝振玉死亡時起算時效，
    迄原告起訴時，已逾15年云云，然為原告所否認，並辯稱：
    系爭借款債權應自88年9 月30日起算時效等語。
  (三)經查，謝振玉邀同卓靜如為連帶保證人向合庫借款，約定借
    款金額、期間、利息及違約金計算方式均如附表二所示，合
    庫借款自88年9 月30日起未如期繳款乙節，為兩造所不爭，
    足認合庫借款應自88年9 月30日起視為全部到期，合庫自88
    年9 月30日起始得請求合庫借款之債務人清償，被告辯稱合
    庫借款時效起算點自被告繼承開始起算云云，自屬無據。次
    查，原告於95年12月14日自合庫受讓系爭借款債權後，於99
    年11月11日起訴，並以起訴狀繕本送達為債權讓與之通知，
    謝榮華、謝彩紅及謝彩芳分別於99年12月6 、7 日收受通知
    ，謝侯阿里、謝榮貴、謝明昆則均於100 年1 月5 日收受通
    知乙節，亦為兩造所不爭，顯見被告均已受原告通知，原告
    受讓之系爭借款債權依法對被告生效。而系爭借款債權之時
    效係自88年9 月30日起算一節，業如上述，是系爭借款債權
    之請求權應迄至103 年9 月30日始罹於時效，換言之，原告
    於起訴請求被告清償之際，系爭借款債權尚未罹於時效。又
    查，被告分別為謝振玉之配偶及子女，謝振玉於84年7 月4
    日死亡後，被告為謝振玉之法定繼承人，均未於期限內聲明
    拋棄繼承或限定繼承乙節，為兩造所不爭，且系爭借款債權
    未罹於時效等節，已如前述，則依上開說明，原告請求被告
    連帶返還附表一所示金額、利息及違約金，自屬有據。
六、綜上所述，原告依消費借貸、繼承及債權讓與之法律關係，
    請求被告連帶給付原告如附表一所示金額、利息及違約金，
    為有理由，應予准許。
七、兩造陳明願供擔保以代釋明，請准宣告假執行及免為假執行
    等語，經核於法均無不合，爰分別酌定相當之擔保金額併予
    宣告之。
八、本件事證已臻明確，兩造其餘攻擊防禦方法，經核與判決結
    果，不生影響，爰不一一論述。
九、據上論結，本件原告之訴為有理由，依民事訴訟法第78條、
    第85條第2 項、第390 條第2 項、第392 條第2 項，判決如
    主文。
中    華    民    國   100    年    3     月    10    日
                  民事第五庭  法  官    何佩陵
正本係照原本作成。
如不服本判決，應於送達後20日內，向本院提出上訴狀並表明上
訴理由（須附繕本）。如委任律師提起上訴者，應一併繳納上訴
審裁判費。
中    華    民    國   100    年    3     月    10    日
                              書記官    陳喜苓
┌────────────────────────────────────────────┐
│附表一：                                                                                │
├──┬──────┬──────┬─────┬──────┬──────────┬───┤
│編號│應給付金額  │利息起迄日  │利率      │違約金起迄日│違約金利率          │ 備考 │
├──┼──────┼──────┼─────┼──────┼──────────┼───┤
│1   │新台幣      │95年12月14日│週年利率  │95年12月14日│逾期在6 個月以內者，│      │
│    │785,694元   │起至清償日止│10.105%   │起至清償日止│按左開利率10% ，逾期│      │
│    │            │            │          │            │超過6 個月部分，按左│      │
│    │            │            │          │            │開利率20。          │      │
└──┴──────┴──────┴─────┴──────┴──────────┴───┘
┌──────────────────────────────────────────────────────┐
│附表二：（借款明細）                                                                                        │
├──┬───┬─────┬────┬─────────┬───────┬────────┬─────────┤
│編號│借款人│連帶保證人│借款金額│借款期間          │約定利息      │約定違約金      │ 備註             │
├──┼───┼─────┼────┼─────────┼───────┼────────┼─────────┤
│1   │謝振玉│  卓靜如  │ 243萬元│84年4月26日至104年│按合庫基本放款│逾期清償在6 個月│                  │
│    │      │          │        │4 月26日止。自84年│利率加碼年息2.│以內，按左列利率│                  │
│    │      │          │        │5 月26日起，以每個│5%計算（88年9 │10% ，逾期清償在│                  │
│    │      │          │        │月1 期，分240 期，│月30日之利率為│6 個月以上，其超│                  │
│    │      │          │        │以年金法攤還本息，│7.605% ）     │過6 個月部分，按│                  │
│    │      │          │        │如有1期未按時償付 │              │左列利率20% 計算│                  │
│    │      │          │        │本息時，即喪失分期│              │                │                  │
│    │      │          │        │攤還之權利，全部借│              │                │                  │
│    │      │          │        │款視為到期。      │              │                │                  │
└──┴───┴─────┴────┴─────────┴───────┴────────┴─────────┘